【裁判字號】    94,上更(一),322
【裁判日期】    950119
【裁判案由】    違反槍砲彈藥刀械管制條例
【裁判全文】
臺灣高等法院臺中分院刑事判決     94年度上更(一)字第322號
上  訴  人
即  被  告  乙○○
                      九號
                    （現另案於臺灣臺中監獄執行）
            甲○○
                      弄一號
                    （
前列二人共同定辯護人   本院公設辯護人  丙○○
上列上訴人等因違反槍砲彈藥刀械管制條例案件，不服臺灣臺中
地方法院94年度訴字第二七一八號中華民國九十四年一月十八日
第一審判決（起訴案號：臺灣臺中地方法院檢察署九十三年度偵
字第一五九八八號），判決後，提起上訴，經最高法院發回更審
，本院判決如下：
    主      文
原判決撤銷。
乙○○共同未經許可，製造可發射子彈具有殺傷力之改造手槍，
累犯，處有期徒刑伍年伍月，併科罰金新台幣玖萬元，罰金如易
服勞役，以佰元（即新台幣玖佰元）折算壹日。扣案之改造手
槍貳枝（槍枝管制編號0000000000號、槍枝管制編號
0000000000號）、改造子彈陸拾柒顆、改造手槍圖解
說明書壹張、銅條玖條、彈簧肆拾條、ＣＯ２鋼瓶伍瓶、工具壹
箱、底火葯貳佰貳拾顆、底火壹小盒、玩具金屬彈殼、土造金屬
彈殼、土造金屬彈頭共壹包、玩具金屬滑套貳個、土造金屬滑套
半成品貳個、玩具黑色槍管枝、金屬管陸枝、金屬棒貳拾壹枝
、零件壹包均沒收。
甲○○共同未經許可，製造可發射子彈具有殺傷力之改造手槍，
處有期徒刑伍年壹月，併科罰金新台幣玖萬元，罰金如易服勞役
，以佰元（即新台幣玖佰元）折算壹日。扣案之改造手槍貳枝
（槍枝管制編號0000000000號、槍枝管制編號000
0000000號）、改造子彈陸拾柒顆、改造手槍圖解說明書
壹張、銅條玖條、彈簧肆拾條、ＣＯ２鋼瓶伍瓶、工具壹箱、底
火葯貳佰貳拾顆、底火壹小盒、玩具金屬彈殼、土造金屬彈殼、
土造金屬彈頭共壹包、玩具金屬滑套貳個、土造金屬滑套半成品
貳個、玩具黑色槍管枝、金屬管陸枝、金屬棒貳拾壹枝、零件
壹包，均沒收。
    事      實
一、乙○○曾於民國（下同）九十一年一月四日因違反毒品危害
    防制條例案件，經原審法院就施用一級毒品部分判處有期徒
    刑十月，就施用二級毒品部分判處有期徒刑三月，並定應執
    行刑為有期徒刑一年，且於九十一年二月四日確定，而甫於
    九十二年十月二十七日執行完畢，不知悔改，其明知未經許
    可，不得製造可發射子彈具有殺傷力之槍枝及製造具有殺傷
    力之子彈，竟與甲○○基於製造可發射子彈具有殺傷力槍枝
    及具有殺傷力之子彈之單一犯意聯絡，自九十三年四月間某
    日（起訴書誤載為九十三年二月二十七日）起至同年八月間
    某日止，在臺中縣豐原市○○路一二三巷十一弄二號甲○○
    所承租經營之「長原金屬雕刻工藝社」內，利用該工廠休息
    時，共同以乙○○所有之工具一箱、零件一包、仿ＣＯＬＴ
    廠ＭＫＩＶ型半自動手槍之玩具手槍一枝及仿ＢＥＲＥＴＴ
    Ａ廠Ｍ９型半自動手槍製造之玩具手槍一枝、仿半自動手槍
    外型製造之玩具槍一枝、玩具金屬彈殼、改造手槍圖解說明
    書壹張、彈簧、ＣＯ２鋼瓶、底火葯、底火、金屬管、金屬
    棒、玩具手槍零件一包、玩具槍管一枝，及甲○○所有放置
    於該工廠內之手壓台一台、雕刻機三台、車床一台、銅條，
    共同未經許可製造可發射子彈具有殺傷力之改造手槍一枝（
    槍枝管制編號第0000000000號）、具有殺傷力之
    子彈捌拾玖顆以及經改造後仍未具殺傷力之槍枝一枝（槍枝
    管制編號0000000000號），嗣於九十三年九月八
    日晚上十時三十分許，由乙○○帶同員警至前開工藝社內開
    始執行搜索，並扣得乙○○所有之改造手槍圖解說明書一張
    、彈簧肆拾條、ＣＯ２鋼瓶伍瓶、工具壹箱、底火葯貳佰貳
    拾顆、底火壹小盒、玩具金屬彈殼、土造金屬彈殼、土造金
    屬彈頭共壹包、玩具手槍金屬滑套二個、土造金屬滑套半成
    品二個、黑色玩具金屬槍管三枝、金屬管六枝、金屬棒二十
    一枝、零組件一包、玩具槍管一枝及甲○○所有之手壓台一
    台、雕刻機三台、車床一台、銅條九條及前開二人共同製造
    完成具有殺傷力之改造手槍一枝（槍枝管制編號00000
    00000號，原係分解狀態，於搜索時再由乙○○組裝）
    、及不具有殺傷力之改造手槍一枝（槍枝管制編號0000
    000000號）以及具有殺傷力之改造子彈捌拾玖顆（嗣
    經試射二十二顆，剩餘六十七顆），另扣得甲○○所有不具
    有殺傷力之玩具長槍二枝（槍枝管制編號00000000
    00、0000000000號）、玩具短槍一枝（槍枝管
    制編號0000000000號）。
二、案經臺中市警察局第二分局報請臺灣臺中地方法院檢察署檢
    察官偵查起訴。
    理      由
甲、認定被告乙○○犯罪之理由：
一、訊據上訴人即被告（以下簡稱被告）乙○○固坦承前開扣案
    物品除車床、雕刻機、手壓台、銅條、不具有殺傷力之長槍
    二枝、槍枝管制編號0000000000號玩具槍一枝之
    外，其餘物品均係伊所有之物，惟矢口否認有何製造槍、彈
    情事，辯稱：伊是從中友百貨股份有限公司購得玩具槍來組
    裝，該扣案槍枝應無殺傷力，而扣案子彈均在外面購買的，
    不是自己做的，且扣案銅條並未用來做子彈的云云。
二、惟查：
（一）被告乙○○於警詢及偵查中即坦承上開犯罪事實不諱（詳
      見偵卷第十七頁至第十九頁、第五十一頁、第七十頁至第
      七十二頁），且扣案之二枝改造手槍（槍枝管制編號00
      00000000號、槍枝管制編號000000000
      0號）以及具有殺傷力之子彈捌拾玖顆（嗣經試射二十二
      及土造子彈，經送內政部警政署刑事警察局鑑定結果，其
      中一枝槍枝管制編號0000000000號係仿ＣＯＬ
      Ｔ廠ＭＫＩＶ型半自動手槍製造之金屬玩具手槍，換裝土
      造金屬槍管改造而成之改造手槍認機械性能良好，雖經認
      為可擊發適用子彈認有殺傷力，另一枝槍枝管制編號00
      00000000號係仿ＢＥＲＥＴＴＡ廠半自動手槍製
      造之金屬玩具手槍製造之玩具手槍換裝土造金屬槍管而成
      之改造手槍，認機械性能良好，可擊發適用子彈，認有殺
      傷力，子彈八十九顆，均係直徑約九ＭＭ金屬彈頭之土造
      子彈，亦具有殺傷力等情，有內政部警政署刑事警察局九
      十三年十月八日刑鑑字第○九三○一九一八八○號槍彈鑑
      定書附卷足憑。惟槍枝管制編號0000000000號
      槍枝再經本院本審送請法務部調查局鑑定結果再認係係仿
      ＣＯＬＴ廠ＭＫＩＶＳＥＲＩＳ．４５ＡＵＴＯ型式槍身
      、滑套及槍管均由金屬材質製成，以打擊底火方式發射模
      擬槍，經將槍管用以阻擋彈頭通過之固定阻鐵加工貫穿內
      徑約６ＭＭ可容適當彈頭射出之槍管改造而成，惟該槍由
      於換裝之複進簧桿長度不足，肇使槍枝滑套不能順暢退至
      定位，子彈無法上膛，該槍枝依現狀認機械性能不佳，無
      法正常操作使用。另一枝槍枝管制編號00000000
      00號係仿ＢＥＲＥＴＴＡ廠半自動手槍係以仿義大利Ｐ
      ．ＢｅｒｅｔｔａＭ─９半自動手槍，由金屬材質製成，
      以打擊底火方法發射的模擬槍，經將槍管內用以阻擋彈頭
      通過之固定阻鐵加工貫穿為內徑約９ＭＭ可容適當彈頭射
      出之槍管改造而成，槍枝右保險鈕脫落惟不影響左保險鈕
      功能，仍保有正常功能，該槍整機械性能良好，依其結構
      及材質張度，認能擊發適合其發射之具有殺傷力之土造子
      彈，有法務部調查局調科字第0940045540號鑑定通知書一
      份在卷可稽（詳見本院本審卷第62頁）。按本件槍枝管制
      編號0000000000號槍枝既由於換裝之複進簧桿
      長度不足，肇使槍枝滑套不能順暢退至定位，子彈無法上
      膛，該槍枝依現狀認機械性能不佳無法正常操作使用，而
      無殺傷力，本院認應以上開法務部調查局調科字第
      0940045540號鑑定通知書之鑑定意見為可採，應認槍枝管
      制編號0000000000號槍枝未具殺傷力。本院公
      設辯護人辯護意旨雖以：本件槍枝未經實際試射，並未能
      以實證方式證明具有殺傷力，本院第二度將槍枝管制編號
      0000000000號槍枝送法務部調查局鑑定結果，
      仍與內政部警政署刑事警察局鑑定結果相同，均認具殺傷
      力，尚無從以未經實槍試射即否定本件有關殺傷力之認定
      ，況法務部調查局上開鑑定結果中，已特別敘明該槍係由
      金屬材質製成，以打擊底火方法發射的模擬槍，經將槍管
      內用以阻擋彈頭通過之固定阻鐵加工貫穿為內徑約９ＭＭ
      可容適當彈頭射出之槍管改造而成，槍枝右保險鈕脫落惟
      不影響左保險鈕功能仍保有正常功能，該槍整機械性能良
      好，依其結構及材質張度，認能擊發適合其發射之具有殺
      傷力之土造子彈，目前固然未以實槍試射鑑定，但經被告
      改造後，於一般情形下，既然適合發射具殺傷力之子彈，
      則其已經具有殺傷力之事實，即無可置疑，並非如辯護人
      意旨所指僅可藉由試射一途判斷殺傷力之有無，併此指明
      。
（二）中友百貨股份有限公司之玩具部門所販賣之模擬真槍枝商
      品為華山玩具公司出品之道具槍，其槍枝、槍管為鋁合金
      ，但槍管是反撞針式，槍管封死，無發射物，無法改造之
      音效玩具槍，不曾另附送或販賣其他槍管，業據中友百貨
      股份有限公司函覆本院在卷可憑，被告乙○○辯稱：伊是
      購買中友百貨股份有限公司之玩具槍，並以該公司附贈之
      槍管組裝玩具手槍，製造完成本案扣案之二枝改造手槍云
      云，顯係卸責之詞，不足採信。
（三）扣案之銅條經本院本審勘驗結果：「銅條比較短的且有鑽
      孔的直徑與子彈的直徑相同，另一枝比較長的銅條與子彈
      的直徑相同」（詳見本院本審卷第一七九頁），顯為製造
      子彈所用，且被告乙○○於偵查中即自承：改造子彈八十
      九顆等語（詳偵查卷第51頁），是被告乙○○嗣後辯稱：
      扣案子彈均在外面購買的，不是自己做的，且扣案銅條並
      未用來做子彈的云云，即非可採。
（四）員警於搜索查獲前開物品時，固有當場請被告乙○○以其
      所有之已拆卸之零件，示範如何組裝玩具手槍，經本院本
      審勘驗搜索光碟１有關乙○○組裝槍枝之經過，經比對乙
      ○○所組裝之槍枝與槍枝管制編號0000000000
      號槍枝槍管顏色為銀白色以及外觀均互相符合（詳見本院
      本審卷第一五五頁勘驗筆錄、本院本審卷第一五七頁照片
      、本院本審卷第六十四頁、第六十五頁），然與原審卷第
      一七九頁照片所示槍枝管制編號0000000000號
      槍枝槍管黑色及槍柄外觀完全不符。是被告乙○○辯稱：
      當場組裝之槍枝為槍枝管制編號0000000000號
      槍枝，應無違誤，雖到場搜索之員警即證人黃建榮於原審
      結證稱槍枝管制編號0000000000號槍枝該組裝
      僅係示範，欠缺多種零件，不可能有殺傷力，而扣案之槍
      枝管制編號0000000000號改造手槍欠缺零件，
      無法發射，無殺傷力，亦有內政部警政署刑事警察局九十
      三年十二月二十八日刑鑑字第九三○二二九四九二號鑑定
      報告一紙附卷可憑，經查本案扣押筆錄所載改造手槍二枝
      （均含彈匣）、改造長槍二枝、改造手槍一枝（含彈匣、
      滅音器及紅外線瞄準器）（詳見偵查卷36頁），而槍枝管
      制編號0000000000號槍枝及槍枝管制編號00
      00000000號槍枝均為長槍，槍枝管制編號000
      0000000號槍枝、槍枝管制編號00000000
      00號槍枝、槍枝管制編號0000000000號槍枝
      於扣案後，即經送請鑑驗，而槍枝管制編號000000
      0000號槍枝並未記載於本案扣押筆錄內，且未送鑑定
      單位鑑定，被告二人於本院本審復供稱不知道現場有扣得
      槍枝管制編號0000000000號之槍枝等語（詳見
      本院本審卷第179頁），參酌上開本院本審勘驗秦乙○○
      組裝槍枝之筆錄與證人黃建榮於原審結證稱槍枝管制編號
      0000000000號槍枝係當場組裝不符及以及本件
      扣押清單並未記載扣得槍枝管制編號000000000
      0號之槍枝，本院並無從認定槍枝管制編號000000
      0000號之槍枝與本件被告二人有關，附此敘明。而前
      開當場組裝之手槍即為槍枝管制編號000000000
      0號之具有殺傷力之改造手槍。
（五）此外復有前揭可發射子彈具殺傷力之改造手槍（槍枝管制
      編號0000000000號）槍枝一枝及經改造後仍未
      具殺傷力之槍枝一枝（槍枝管制編號000000000
      0號）、及具有殺傷力之子彈八十九顆、改造手槍圖解說
      明書一張、銅條九條、彈簧四十條、車床一台、手壓台一
      台、雕刻機三台、ＣＯ２鋼瓶五瓶、工具一箱、底火葯二
      百二十顆、底火一小盒、玩具金屬彈殼、土造金屬彈殼、
      土造金屬彈頭共一包、玩具手槍滑套二個、土造金屬滑套
      半成品二個、玩具槍管三枝、金屬管六枝、金屬棒二十一
      枝扣案可稽，被告乙○○上揭製造槍彈犯行洵堪認定。
乙、認定被告甲○○犯罪之理由：
一、訊據上訴人即被告（以下簡稱被告）甲○○對於前開搜索之
    地點，係伊承租用來經營工藝社等情，固亦供承在卷，惟矢
    口否認有何共同製造手槍及子彈犯行，辯稱：乙○○在該處
    製造彈藥，伊完全不知情云云。
二、惟查：
（一）被告乙○○與被告甲○○為互相熟識之朋友，被告乙○○
      曾經於前開犯罪期間向被告甲○○要求借用工廠之機具改
      造槍枝，甲○○應允之，業據被告甲○○於警詢中供稱：
      「大約在一個月多前（乙○○）開始使用我的設備，迄今
      就我所知可能有二枝，就子彈方面在一個星期前，我只見
      過十幾顆子彈」（見偵查卷第二十七頁）、於偵查中供稱
      ：「因為一個多月前乙○○發生車禍，需要很多錢，我只
      好答應他將廠房提供給他改造槍彈，但只允許他改造二把
      手槍」等語不諱（見偵查卷第五十一頁），前開供述與偵
      訊錄影帶相符，亦經原審勘驗屬實，制有勘驗筆錄足參。
（二）被告乙○○曾經於前開犯罪期間請被告甲○○幫忙製造部
      分槍枝零件，亦經被告乙○○於原審調查時供稱：「槍枝
      裡面有一個機件，麻煩他幫我用而已」等語（見原審卷第
      二十一頁）及原審審理時結證稱：「我有請他幫我車過一
      、二次沒錯」等語（見原審卷第一四八頁」，核與被告甲
      ○○於偵查中供稱：「那個好像很久以前的事情，我不知
      道他在做什麼，而且那東西我也看不太懂，‧‧‧只有一
      兩次而已」（見偵查卷第八十三頁）等情相符。
（三）又本案被告甲○○經警於前開時地查扣玩具手槍一枝、長
      槍二枝，業據被告甲○○坦承不諱，且有玩具長槍二枝（
      指槍枝管制編號0000000000號、000000
      0000號）、短槍一枝（指槍枝管制編號000000
      0000號）扣案可稽，則被告甲○○對於槍枝之構造應
      知之甚詳，是以被告甲○○辯稱：伊有幫乙○○磨過零件
      ，但不知道該零件之用途云云，及被告乙○○亦於原審結
      證並附和稱：被告甲○○雖然有幫伊磨槍枝之機件，但不
      知道那是槍枝機件云云，分係卸責及脫免他人罪責之詞，
      均不足採信。
（四）另被告乙○○於警訊中坦承被告甲○○與其共同改造槍、
      彈（見偵查卷第七十一頁），而該警訊筆錄製作之日期為
      九十三年十月十二日，距離本案查獲之日期九十三年九月
      八日，已超過一個月之久，且該警訊筆錄製作完成後，被
      告乙○○於檢察官複訊時詢問伊：「警訊筆錄有沒有按照
      你的陳述記載？（指示筆錄）」及「現在精神狀況？」二
      問題時，分別答稱：「有，我有看筆錄」、「還好」等語
      ，並經製作該次筆錄之員警即證人林明佐到庭結證稱：前
      開筆錄為被告乙○○出於自由意志之陳述等語明確，再參
      以前開（一）（二）（三）之說明，被告甲○○自始應即
      知悉被告乙○○改造槍枝、子彈並為協助修改之行為，堪
      以認定。另再經本院本審就被告乙○○於九十三年十月十
      二日接受偵訊之筆錄及被告甲○○於九十三年十二月二十
      八日接受偵訊之筆錄勘驗結果，除部分聲音不清楚外，就
      基本事實之供述均核與被告二人偵訊筆錄記載之意旨相符
      （詳見本院本審卷第八十九頁至第一○二頁），雖被告乙
      ○○就上開勘驗筆錄之記載辯稱：「關於第三次警訊筆錄
      ，我有告訴員警說，被告甲○○在不知情的情況下幫我修
      改，但是錄音沒有顯現出來。他問我有賣多少，我說我賣
      三萬，但是後來我補一句我沒有賣，但是筆錄裡面也沒有
      顯示出來。員警就直接記載我與被告甲○○共同製造。」
      等語（詳見本院本審卷第一○二頁），惟縱認上開筆錄確
      有如被告乙○○所述：當時伊有補一句我沒有賣，但是筆
      錄裡面也沒有顯示出來。員警就直接記載我與被告甲○○
      共同製造等情為真，然參諸上開被告秦承嗣於原審調查時
      供稱：「槍枝裡面有一個機件，麻煩他（指甲○○）幫我
      用而已」、「我有請他（指甲○○）幫我車過一、二次沒
      錯」等語，亦無從以上開警詢筆錄之記載及偵訊筆錄錄音
      未清楚之處，為有利於被告甲○○之認定，附予敘明。
（五）再本案扣案改造手槍、子彈等物，包含被告甲○○所有之
      玩具槍三枝，大部分係在前開工廠內之辦公桌上鎖之抽屜
      內，少部分在該辦公桌未上鎖之抽屜內查獲，而該抽屜鑰
      匙，係由被告甲○○之前妻賴小琪提供給警方開啟，且員
      警於前開搜索之現場詢問：「有一枝成品在哪裡？」，被
      告甲○○並稱：「已經拆開了，現在又組起來了」等語（
      詳見原審卷第八十二頁），業據原審勘驗現場搜索之錄影
      帶，制有勘驗筆錄在卷可憑，顯見被告甲○○對於前開槍
      彈均放置於前開辦公室之抽屜內，及對前開扣案物品之現
      狀均知之甚詳，況被告甲○○係前開工廠之實際負責人，
      倘被告乙○○隱瞞其在工廠內改造槍彈之事實，斷無將其
      改造槍彈放置在被告甲○○所用之辦公室抽屜內，致其得
      以輕易發現，而自暴其製造槍彈犯行之重罪之理。綜上所
      述，被告甲○○上開所辯，無非係圖卸刑責之詞，不足採
      信，其與被告乙○○共同涉犯製造槍彈犯行，亦同堪認定
      。
丙、論罪科刑部分
    按行為後法律有變更者，適用裁判時之法律；但裁判前之法
    律有利於行為人者，適用最有利於行為人之法律，刑法第二
    條第一項定有明文。查槍砲彈藥刀械管制條例於被告二人行
    為後之九十四年一月二十六日修正公布，同月二十八日生效
    。修正前第十一條之規定業經刪除；原罰則規定則移入於修
    正後第八條予以規範，其法定刑由「五年以上有期徒刑，併
    科新台幣一千萬元以下罰金」，修正為「無期徒刑或五年以
    上有期徒刑，併科新台幣一千萬元以下罰金」，依刑法第二
    條第一項規定，比較新舊法結果，以修正前之舊法較有利於
    被告二人，應適用修正前之舊法論罪科刑。另按製造槍枝罪
    ，在處罰其製造行為，本件被告所製造之槍枝，既同時為之
    ，且有一枝製造完成，縱其他仍有部分尚未完成，仍不影響
    其既之認定，被告製造子彈部分，亦同此認定，故核被告乙
    ○○、甲○○所為，均係犯九十四年一月二十六日修正公布
    前槍砲彈藥刀械管制條例第十一條第一項未經許可製造可發
    射子彈具殺傷力之改造手槍罪、同法第十二條第一項之未經
    許可製造具有殺傷力之子彈罪。被告乙○○、甲○○持有具
    殺傷力之槍、彈之低度行為，分別為製造具殺傷力之槍、彈
    之高度行為所吸收，均不另論罪。另前揭扣案之土造金屬滑
    套二個、土造金屬彈殼、彈頭一批，固為槍枝、彈藥之主要
    組成零件，復有前開內政部警政署刑事警察局000000
    0000號鑑定報告一紙附卷可憑，惟查：被告乙○○自承
    本案扣案物品中包括金屬棒二十一枝、金屬管二枝、銅條等
    物品，均係伊製造手槍所用之物，且中友百貨股份有限公司
    並未販售槍枝零件，亦經該公司函覆本院在卷可憑，是以被
    告乙○○供稱：伊是去中友百貨購得零件組裝槍枝云云，不
    足採信，業如前述，且無積極證據足以認定被告乙○○係先
    持有槍枝主要組成零件再持以組裝手槍，是被告乙○○應係
    自行製造前開槍枝主要零件再進行製造手槍、子彈，堪以認
    定。因之，被告乙○○製造槍枝、彈藥之主要零件之行為，
    自係製造手槍、子彈之行為部分階段行為，自不另論以槍砲
    彈藥刀械管制條例第十三條第四項之罪。被告乙○○、甲○
    ○就前開犯行均有犯意聯絡與行為分擔，應論以共同正犯，
    被告乙○○、甲○○二人以一行為同時製造可發射子彈具殺
    傷力之改造手槍及製造子彈，為想像競合犯，應從一重之製
    造可發射子彈具殺傷力之改造手槍罪處斷。按被告乙○○、
    甲○○多次進入前開工廠內製造槍枝、子彈之時間固有不同
    ，製造槍枝及子彈為數亦不少，然係被告乙○○、甲○○同
    時間接續製造可發射子彈具有殺傷力之改造手槍及尚未具有
    殺傷力之改造手槍，顯係基於同一製造犯意之數接續動作，
    應僅論以製造可發射子彈具有殺傷力之改造手槍一罪，公訴
    人認被告係連續製造槍、彈，應論以連續犯並加重其刑，尚
    有未洽（最高法院九十年台上字第一二六號、本院九十一年
    度重上更字第十八號著有判決可參）。次查被告乙○○曾於
    九十一年一月四日因違反毒品危害防制條例案件，經原審法
    院就施用一級毒品部分判處有期徒刑十月，就施用二級毒品
    部分判處有期徒刑三月，並定應執行刑為有期徒刑一年，且
    於九十一年二月四日確定，而甫於九十二年十月二十七日執
    行完畢，有臺灣高等法院被告全國前案紀錄表、臺灣臺中地
    方法院檢察署刑案資料查註紀錄表各一份附卷可稽，其於有
    期徒刑執行完畢後，五年以內再犯本件有期徒刑以上刑之罪
    ，為累犯，應依刑法第四十七條之規定加重其刑。原審認被
    告二人罪證明，均予以論罪科刑，固非無見，惟按：、槍
    砲彈藥刀械管制條例於被告乙○○、甲○○二人行為後之九
    十四年一月二十六日修正公布，同月二十八日生效，業經詳
    述如前，原審未及為新舊法之比較適用，尚有未洽。、槍
    枝管制編號第0000000000號經法務部調查局鑑驗
    結果認未具殺傷力，原審認定具有殺傷力，亦有違誤。、
    原判決雖諭知扣案之玩具槍管四枝及金屬管六枝應予沒收，
    惟扣案之改造手槍槍管共僅九枝，有刑事警察局扣押物品目
    錄表在卷可按（見九十三年偵字第一五九八八號偵查卷第三
    十六頁），且扣案物品嗣送內政部警政署刑事警察局鑑定，
    仍認其中玩具金屬槍管僅有三枝，金屬管則為六枝，有該局
    九十三年十月八日刑鑑字第○九三○一九一八八○號槍彈鑑
    定書附卷足憑（見九十三年偵字第一五九八八號卷第六十二
    頁），且經本院審理時勘驗果確為「黑色槍管三枝，有鑽孔
    之金屬管六枝」（詳見本院本審卷第179頁背面），原審就
    此部分事實之認定，與所採用之證據顯不相適合。、不具
    有殺傷力之玩具槍一枝（槍枝管制編號000000000
    0），並未載於本案之扣押清單中，且被告乙○○復堅決否
    認有改造該枝槍枝，本院復查亦無何積極證據足資證明與被
    告乙○○或甲○○所犯本件犯行有何關連，原審予以宣告沒
    收，復有未洽。被告甲○○上訴意旨略稱：本案管制編號0
    000000000號之槍枝，並未記載於當場搜索之扣押
    清單中，此槍亦即乙○○當場組裝完成不具殺傷力之槍枝，
    被告甲○○及乙○○皆指稱扣案之槍枝僅有五把（管制編號
    為0000000000、0000000000、000
    0000000、0000000000、0000000
    000之槍枝），事後增加不在當場搜索扣押之第六枝槍，
    原判決之認定即有違誤等語，指摘原審判決關此部分不當，
    即有理由。又被告甲○○上訴意旨另稱：被告甲○○並未同
    意提供場所予乙○○改造扣案槍彈，自不能以本件之槍彈係
    在被告甲○○之工廠及其工廠內之辦公桌抽屜查獲，據以推
    論被告甲○○知情而有犯意之聯絡，而否認犯行，指摘原審
    判決不當，惟查：被告甲○○確有與被告乙○○有犯意聯絡
    及行為分擔，業經本院詳細說明如前，是其關此部分之上訴
    ，顯無理由，被告乙○○上訴意旨略以：被查獲之槍枝係伊
    從中友百貨公司購得之玩具槍來組裝，扣案之槍枝應無殺傷
    力且伊僅有持有上開槍、彈、否認涉有上開製造槍、彈之犯
    行等語，主張原審判決不當，亦顯無理由，，惟原審判決既
    有上開可議之處，自應由本院將原審判決予以撤銷改判，審
    酌被告乙○○素行不良，被告甲○○素行尚佳，被告乙○○
    為主謀，本案犯罪之動機、目的、手段、製造完成具有殺傷
    力之槍枝有一枝，未具殺傷力之槍枝一枝、子彈有八十九顆
    ，有殺傷力之槍、彈倘流入市面供人作不法使用，對社會治
    安有重大危害及被告乙○○、甲○○二人犯罪後於審理期間
    ，均未能坦承犯行之犯後態度等一切情狀，各量處被告乙○
    ○有期徒刑伍年伍月，併科罰金新台幣玖萬元，被告甲○○
    有期徒刑伍年壹月，併科罰金新台幣玖萬元並俱就併科罰金
    部分諭知易服勞役之折算標準。扣案之可發射彈具有殺傷力
    之改造手槍壹枝（槍枝管制編號0000000000號）
    、改造子彈陸拾柒顆（原扣案子彈八十九顆，業經試射二十
    二顆，餘六十七顆）經鑑定有殺傷力，為違禁物，尚未具有
    殺傷力之改造手槍壹枝（槍枝管制編號000000000
    0號）；另扣案之改造手槍圖解說明書壹張、銅條玖條、彈
    簧肆拾條、ＣＯ２鋼瓶伍瓶、工具壹箱、底火葯貳佰貳拾顆
    、底火壹小盒、玩具金屬彈殼、土造金屬彈殼、土造金屬彈
    頭共壹包、玩具金屬滑套貳個、土造金屬滑套半成品貳個、
    玩具槍管肆枝、金屬管陸枝、金屬棒貳拾壹枝、零組件壹包
    ，為被告乙○○所有供製造槍彈所用之物，銅條九條為被告
    甲○○所有供製造彈藥所用之物，業據被告乙○○供明在卷
    ，均依法併予宣告沒收。至扣案之車床一台、雕刻機三台、
    手壓台一台，雖為被告甲○○所有供本案改造槍彈所用之工
    具，業據被告乙○○供明在卷，惟該查扣車床、雕刻機、手
    壓台之地點為甲○○所經營雕刻工藝社，平日由被告甲○○
    僱用簡文通在該處作鞋模雕刻，業據證人簡文通於原審勘驗
    現場時在場結證明確，該雕刻機、車床、手壓台等顯係被告
    甲○○平日謀生之工具，而改造槍彈使用該機具之情形非多
    ，業據被告乙○○供稱：伊只是用來磨一下零件等語在卷可
    稽，衡諸車床、手壓台、雕刻機之價值及本案槍彈之數量，
    認前開為警查扣之車床、雕刻機、手壓台之沒收，不符合比
    例原則，爰就此部分之機具不予宣告沒收。另其餘扣案均不
    具有殺傷力之長槍二枝（槍枝管制編號分為0000000
    000、0000000000號）、玩具短槍一把（槍枝
    管制編號為0000000000號），雖為被告甲○○所
    有之物，惟並無積極事證足認與本件被告二人製造槍彈犯行
    有直接重要關聯性，又非違禁物，爰不併予宣告沒收，而不
    具殺傷力之槍枝一枝（槍枝管制編號0000000000
    號），並未經記載於搜索扣押清單，且無積極證據足資證明
    與被告乙○○、甲○○二人有直接重要關聯性，亦不併予宣
    告沒收。
丁、公訴意旨略以：被告乙○○於九十三年四月間以新台幣三萬
    元之價格出售一把自行改造之手槍予綽號老Ｋ之男子，因認
    被告乙○○另涉犯槍砲彈藥刀械管制條例第十一條第一項之
    罪嫌云云。訊據被告乙○○堅決否認有販賣槍枝之犯行，辯
    稱：伊並未出售具有殺傷力之槍枝予老Ｋ等語。按犯罪事實
    應依證據認定之，無證據不得認定犯罪事實，刑事訴訟法第
    一百五十四條第二項定有明文。次按被告之自白不得作為有
    罪判決之唯一證據，仍應調查其他必要之證據，以察其是否
    與自白相符，刑事訴訟法第一百五十六條第二項亦定有明文
    。查：本案公訴人所指被告乙○○販賣之槍枝，並未扣案，
    無法鑑定該槍枝是否有殺傷力，且公訴人所指購買槍枝之老
    Ｋ亦無從查證，自不得僅憑被告乙○○於警訊中供稱曾經販
    賣一把槍予綽號老Ｋ之男子，遽認定被告乙○○確有販賣槍
    枝之犯行，則此部分犯罪，應屬不能證明，原應為無罪之諭
    知，惟公訴人認前開販賣槍枝之事實與前開論罪科刑部分有
    高低度行為之吸收關係，原審不另為無罪之諭知，併予敘明
    ，核無不合。
據上論斷，應依刑事訴訟法第三百六十九條第一項前段、第三百
六十四條第一項前段，第二百九十九條第一項前段，九十四年一
月二十六日修正公布前槍砲彈藥刀械管制條例第十一條第一項、
第十二條第一項，刑法第十一條前段、第二十八條、第五十五條
前段、第四十二條第二項、第四十七條、第三十八條第一項第一
款、第二款，罰金罰鍰提高標準條例第二條，判決如主文。
本案經檢察官丁○○到庭執行職務。
中    華    民    國    95    年    1     月    19    日
              刑事第三庭  審判長法  官  王  增  瑜
                                法  官  陳  欣  安
                                法  官  胡  忠  文
上列正本證明與原本無異。
如不服本判決應於收受送達後十日內向本院提出上訴書狀，其未
敘述上訴之理由者並得於提起上訴後十日內向本院補提理由書（
均須按他造當事人之人數附繕本）。
                                書記官  陳  麗  玉
中    華    民    國    95    年    1     月    19    日
附錄論罪法條：
九十四年一月二十六日修正公布前槍砲彈藥刀械管制條例第十一
條第一項：
未經許可，製造、販賣或運輸第四條第一項第一款所稱其他可發
射金屬或子彈具有殺傷力之各式槍砲者，處五年以上有期徒刑，
併科新台幣一千萬元以下罰金。
槍砲彈藥刀械管制條例第十二條第一項：
未經許可，製造、販賣或運輸子彈者，處一年以上七年以下有期
徒刑，併科新台幣五百萬元以下罰金。                    Ｉ


司法院資訊處製作；財團法人民間司法改革基金會備份。
